【裁判字號】    92,易,662
【裁判日期】    920709
【裁判案由】    賭博
【裁判全文】
臺灣桃園地方法院刑事判決                          九十二年度易字第六六二號
    公  訴  人  臺灣桃園地方法院檢察署檢察官
    被      告  戊○○
    選任辯護人  邱正明律師
    被      告  乙○○
    右  一  人
    選任辯護人  洪條根律師
                周君強律師
    被      告  丁○○
    右  一  人
    選任辯護人  周群律師
                周仕傑律師
                邱鎮北律師
右列被告等因賭博案件，經檢察官提起公訴（九十一年度偵字第八一五五號），本院
判決如左：
    主  文
戊○○、乙○○、丁○○，均無罪。
    理  由
一、公訴意旨略以：乙○○、戊○○二人分別為桃園縣中壢市○○路一六一號九樓大
    僑建設股份有限公司（下稱大僑公司）之負責人、會計，基於共同犯意聯絡，僱
    請同有犯意聯絡之丁○○任桃園縣中壢市○○街八號「七龍珠電子遊藝場」負責
    人及邱姓男子任中壢市○○路一六一號一、二樓「華爾街遊樂場」之現場負責人
    ，自八十九年間起，共同以合法申請之利用電子、電腦、機械或其他類似方式操
    縱而產生影音動作之遊樂器具「行星」、「跑馬」等機台，與不特定之賭博財物
    ，並恃以維生，以之為常業，其方式為以該大僑公司為中心，平日大樓電梯均以
    鑰匙管制人員進入，負責管制「七龍珠電子遊樂場」及「華爾街遊樂場」之服務
    人員及薪資，並由大僑公司以監視器監看「七龍珠電子遊樂場」與「華爾街遊樂
    場」之經營情形，而該二家遊樂場之經營場地則形式上向大僑公司承租，每日均
    由「七龍珠電子遊樂場」及「華爾街遊樂場」員工抄表後，連同營業額送至大僑
    公司以電腦鍵入資料。嗣經法務部調查局桃園縣調查站於偵辦貪瀆案件實施通訊
    監察中，發現上情，乃於九十一年五月一日向法院聲請票後實施搜索而查獲上情
    ，因認被告等人均涉有刑法第二百六十七條、第二百六十六條之賭博罪嫌。
二、按犯罪事實應依證據認定之，無證據不得推定其犯罪事實，又不能證明被告犯罪
    者，應諭知無罪之判決。刑事訴訟法第一百五十四條、第三百零一條第一項分別
    定有明文。且認定不利於被告之事實，須依積極證據，苟積極證據不足為不利於
    被告事實之認定時，即應為有利於被告之認定，更不必有何有利之證據，最高法
    院三十年上字第八一六號著有判例。另依最高法院七十六年台上字第四九八六號
    判例意旨，認定犯罪事實所憑之證據，雖不以直接證據為限，間接證據亦包括在
    內；然而無論直接或間接證據，其為訴訟上之證明，須於通常一般之人均不致有
    所懷疑，而得確信其為真實之程度者，始得據為有罪之認定，倘其證明尚未達到
    此一程度，而有合理之懷疑存在時，即無從為有罪之認定。
三、公訴意旨認被告三人涉有賭博罪嫌，無非係以乙○○、戊○○分別為大僑公司之
    負責人和會計，在大僑公司搜獲「七龍珠電子遊樂場」與「華爾街遊樂場」之員
    工名冊、前述二家遊樂場向大僑公司請款之資料，電腦主機內亦有遊樂場之開洗
    分作帳資料等、及卷附之監聽譯文為據。惟訊之被告三人均堅決否認有右揭犯行
    ，被告戊○○辯稱：伊並未涉及任何賭博行為等語；被告乙○○辯稱：伊並沒有
    從事賭博行為等語；被告丁○○辯稱：伊所經營之七龍珠電子遊藝場尚未營業，
    伊未賭博等語。經查：
（一）按刑法第二百六十六條第一項之賭博罪，限於在公共場所或公眾得出入之場所
      「賭博財物」者，始構成之，如以供人暫時娛樂之物為賭者，不在此限；而同
      法第二百六十七條之常業賭博罪之規定，亦限於以「賭博」為常業者，方成立
      之，此觀諸該二條文之規定自明。換言之，須有「賭博財物」之犯行，始構成
      前述二條之刑責。又所謂「賭博財物」係指二人以上（為對合犯）憑偶然之事
      實，互爭勝負，以決定「財物」（指包括金錢或其他有經濟價值之物品而言）
      之輸嬴得喪而言。本件公訴人雖認被告等人自八十九年間起，即在「七龍珠電
      子遊樂場」及「華爾街遊樂場」擺設電動遊樂機具「行星」、「跑馬」等機台
      ，與不特定之賭客賭博財物，並恃之維生，以之為常業，惟遍觀本案全部卷證
      資料，公訴人非但未舉證證明何以認定被告等三人自「八十九年間起」有常業
      賭博之犯行，甚且，關於被告等人究竟與何人對賭？賭博之方式為何（如何射
      倖決定輸嬴）？該二遊樂場究擺設賭博性機台各有幾台？如何洗分以兌換財物
      ？係兌換（賭博）何種財物？等之相關證據資料均付之闕如，是公訴人顯未積
      極舉證證明被告等人係如何與賭客對賭之具體事證，則被告等人是否確有與不
      特定賭客「賭博財物」之具體情事，顯值堪疑。
（二）本件公訴人就他案（貪瀆案件）所實施之通訊監察中，雖據監聽譯文之記載確
      有如起訴書「證據並所犯法條欄」第一段所敘述之通聯內容，惟按「證人在刑
      事訴訟偵審程序中所為供述，依法尚須具結，被告自白，亦須調查核與事實相
      符，始具證據能力，依法通訊監聽所錄得之對話紀錄，憑信力較之稍遜，尤須
      經調查確與事實相符，獲有相當之補強證據，方足採為論罪之基礎」，最高法
      院八十九年度台上字第五六八八號判決著有明文。本件之監聽譯文中雖在監聽
      案外人丙○○（華爾街遊樂場之負責人）之電話時，丙○○與某女子之對話內
      容談到：「華爾街遊樂場」有客人開一千五百元玩「行星」遊戲機，結果贏了
      二萬多元（九十年五月二十四日至同年月二十五日之譯文）；丙○○與某男子
      （九樓男子）之對話內容，該男子詢問丙○○為何馬台會讓客人贏四萬多元？
      （九十年六月一日至同年月三日之譯文）；丙○○與案外人蔡雲清之對話內容
      ，談到：「七龍珠電子遊樂場」被抄之事，丙○○並稱：曾遭查獲之客人裡有
      人承認（賭博），一定要再教育；丙○○嗣又打電話予案外人「阿庸」男子稱
      ：即使客人已有人承認，還是要否認（九十年六月三日至六月四日譯文）；被
      告戊○○與丙○○對話談華爾街員工扣錢之事（九十年六月二十九日至同年七
      月一日譯文）；被告戊○○請丙○○趕快抄表，並拿三、四條紙杯至九樓（九
      十年七月三日至同年月四日譯文）；丙○○向大僑公司員工小蔡詢問馬台有無
      做到（業績）？（同上述日期譯文）；被告戊○○與丙○○談論遊戲機台開票
      及作帳的事（九十年六月十八日至十九日譯文）；丙○○與華爾街員工阿碧聊
      天談及七龍珠的ＰＫ遊戲台昨晚嬴了七、八萬元（九十年六月六月至同年月七
      日譯文）；及自九十年七月十三日後至九十一年一月四日間之譯文，被告戊○○分別與丙○○、七龍珠電子遊藝場、華爾街遊樂場員工等人談論該二遊樂場
      營業、輸嬴情形（見他卷第三十八頁至第八十六頁）等情。惟徵諸前述，關於
      被告戊○○之通聯情形，係出現在「九十年六月二十九日後至九十一年一月四
      日前」之該段時間，而該段時間除前開通聯譯文外，實別無其他被告戊○○、
      乙○○犯有賭博罪之具體事證，可堪作為認定其二人犯有常業賭博罪之補強證
      據（註：證人庚○○雖曾因經營七龍珠電子遊戲場遭查獲判刑＜本院九十一年
      度易字第一０四號案＞，惟經本院調閱該案卷及判決書，庚○○犯賭博罪之時
      間係在九十年四月一日至同年六月三日之該段時間，與本案被告戊○○之通聯
      證據係出現在九十年六月二十九日以後至九十一年一月四日之期間，並不合致
      ，故該庚○○賭博案之證據資料，顯無法作為本案被告戊○○涉嫌賭博罪之證
      據），揆諸前開最高法院判決意旨，自難僅依該憑信性稍弱之監聽對話記錄，
      作為認定被告等人犯賭博罪之唯一證據。至於九十年六月二十九日前之通聯譯
      文則係案外人丙○○與他人之對話，亦顯難作為認定本件被告等三人涉犯賭博
      罪之不利證據，附此敘明。
（三）公訴人雖於九十一年五月一日向法院聲請核發搜索票後，在大僑公司搜獲員工
      到職日期名冊四張、員工薪資紀錄二十六張、請款單九份（註：請款單之「工
      程名稱」或「客戶名稱」欄各別標明為：大家樂、大同興、吉利遊樂場、邱先
      生、十里街庭西餐廳、華爾街、七龍珠、大僑公司不等）、洗分紀錄六張、開
      分紀錄三頁、裝璜估價單六張、電腦主機一台等物；另在七龍珠電子遊藝場搜
      獲開分紀錄單（註：並未載明日期）、開分規定卡、廣告單草稿、會員名冊、
      筆記簿等物，並扣得雙魚座遊戲機台五十四台、八人座賓果遊戲機台二台等物
      。惟查：
  １、前開在大僑公司搜獲之物，非但開分、洗分記錄並未標明係何遊樂場之記錄，
      究其內容，扣案之開分紀錄上，亦僅顯示「現開分」、「原開分」、「現洗分
      」、「原洗分」之記錄，扣案之洗分記錄上亦僅顯示「當班開（分）」、「上
      班開（分）」、「當班洗（分）」、「上班洗（分）」之記錄，（註：合法申
      請經營之電子遊樂場所擺設的機台，亦會有開分、洗分情形），均無法積極證
      明被告等有與賭客「輸嬴現金或其他具經濟價值財物」之具體情事。至其餘員
      工到職日期名冊、員工薪資紀錄、請款單、裝璜估價單等物，經本院核閱後，
      究其內容，亦顯無從作為認定被告戊○○、乙○○等有具體與賭客「賭博財物
      」之情事的積極證明。
  ２、被告丁○○迭辯稱：伊頂店後尚未營業（指七龍珠電子遊藝場）等語，經本院
      傳訊證人庚○○證稱：伊在九十一年四月一日將店（指七龍珠電子遊藝場）頂
      給丁○○（見本院九十二年六月三日訊問筆錄）等語，其此部分之證詞，核與
      被告丁○○所供相同；徵諸證人己○○（中大室內裝璜行）亦證稱：伊在九十
      一年四月十五日前二、三天去看七龍珠現場，已裝潢一部分等語（見本院九十
      二年六月二十五日審判筆錄）；再檢視警員在七龍珠電子遊藝場搜獲之廣告單
      草稿內容，草稿內容亦係記載：「親愛的佳賓您好，＜大家樂分店＞七龍珠『
      五月一日』隆重開幕，當日至本店消費即贈送紅包，機台全新強勢板，．．．
      敬請告知舊雨新知，請帶證件，共襄盛舉」等內容，堪認被告丁○○於九十一
      年四月一日頂下七龍珠電子遊戲場後，即在該月份（九十一年四月）進行重新
      裝潢，欲於九十一年五月一日開幕之情。又經本院傳訊於九十一年五月一日執
      行搜索之證人甲○○（執行搜索時為桃園憲兵隊隊員）到庭為證，證人甲○○
      證稱：搜索當天到七龍珠，並沒有賭客打玩機台，亦未當場查到有人進行賭博
      行為（見本院九十二年六月三日訊問筆錄第十八頁）等語，準此，顯乏積極事
      證足證被告丁○○所經營於九十一年五月一日開幕（與執行搜索日係同一日）
      之七龍珠電子遊藝場，已有與賭客對賭之情事。
  ３、據證人甲○○證稱：（九十一年五月一日）當日因搜索票地址寫錯，故未搜索
      「華爾街遊樂場」（見本院九十二年六月三日訊問筆錄）。則本件警員既未搜
      索華爾街遊樂場，自未扣得任何有關華爾街遊樂場涉嫌賭博罪之證據資料，亦
      未現場查獲是否有賭客正在華爾街遊樂場賭博財物，自難在毫無任何補強證據
      之情形下，僅憑前開丙○○之通聯譯文，即遽認華爾街遊樂場有與賭客賭博財
      物之情事，亦無法證明被告戊○○、乙○○與華爾街遊樂場之負責人丙○○間
      ，有何共同「賭博」之犯行。
（四）綜上，本件公訴人所依憑之上述證據，在客觀上並不足達於通常一般之人均不
      致於有所懷疑，而確信被告三人確犯有賭博罪之程度，自無從為被告三人有罪
      之認定。此外，復無其他積極證據，足證被告三人有前開公訴人所指述之犯行
      ，自不能證明渠等犯罪，應為無罪判決之諭知。
據上論斷，應依刑事訴訟法第三百零一條第一項，判決如主文。
本案經檢察官王以文到庭執行職務
中        華        民        國      九十二    年    七    月    九    日
                                  臺灣桃園地方法院刑事第六庭
                                          法  官 林  曉  芳
右正本證明與原本無異。
如不服本判決，應於判決送達後十日內向本院提出上訴狀( 應附繕本 )，上訴於
臺灣高等法院。
                                          書記官 賴  朱  梅
中        華        民        國     九十二     年    七    月    十    日


司法院資訊處製作；財團法人民間司法改革基金會備份。
